【裁判字號】    92,台上,5818
【裁判日期】    921016
【裁判案由】    偽造文書等罪
【裁判全文】
最高法院刑事判決                              九十二年度台上字第五八一八號
    上  訴  人  丁○○
                丙○○
                甲○○
                乙○○
右上訴人等因偽造文書等罪案件，不服台灣高等法院中華民國八十九年十二月二十七
日第二審判決（八十九年度上訴字第一四五三號，起訴案號：台灣新竹地方法院檢察
署八十七年度偵字第二八九八、三八五九、六五九八號），提起上訴，本院判決如左
：
    主  文
原判決關於丁○○、丙○○共同偽造文書及甲○○、乙○○共同傷害部分撤銷，發回
台灣高等法院。
其他上訴駁回。
    理  由
一發回部分：
本件原判決認定：上訴人丁○○原係新竹縣警察局竹北分局新工派出所巡佐（現已調
職桃園縣警察局所屬），上訴人丙○○（現已調職新竹縣警察局竹北分局警備隊）、
上訴人甲○○（現就讀警察大學）、上訴人乙○○（現已調職新竹縣警察局竹北分局
警備隊）係同所之警員，均係依法令從事於公務之公務員，甲○○、乙○○竟共同假
借公務員職務上之機會，毆打被害人蔡坤昌，致蔡坤昌全身多處受傷，而丁○○、丙
○○明知蔡坤昌未自白有購買及施用安非他命之事實，竟假借公務員職務上之機會，
共同偽造不實之警訊筆錄等情。因而維持第一審論處丁○○、丙○○共同公務員明知
為不實之事項，而登載於職務上所掌之公文書罪刑，及論處甲○○、乙○○共同公務
員假借職務上之機會，傷害人之身體罪刑，駁回上訴人等在第二審之上訴，固非無見
。
惟按被害人之陳述如無瑕疵，且就其他方面調查又與事實相符，固足採為科刑之基礎
，倘其陳述尚有瑕疵，則在未究明前，遽採為論罪科刑之根據，即難認為適法。查本
件原判決認上訴人等有偽造文書及傷害犯行，係以被害人蔡坤昌之指述為其依據。惟
被害人蔡坤昌雖指稱：「……乙○○是我在第一次被電後，坐在椅子上，陳某揍我的
臉說，錢還不拿出來，打了幾下不記得，下手很重，都是在臉頰兩側，不是打在正前
方」（見一審卷第七十三頁）；如屬不虛，則蔡坤昌臉部應有嚴重瘀傷，然依卷內診
斷證明書所載，僅有「上唇口內擦傷０‧５〤０‧５公分……」，已有不符，又被害
人於民國（下同）八十七年五月七日於法務部調查局新竹市調查站初訊中，並未指出
有被毆打情事，且其於檢察官初次偵訊中亦僅指稱：「從新芳鄰保齡球館，丁○○帶
我回派出所，我有很多人打我，姓簡姓曾之警員隨後帶我回我家……」「從趙瑞成帶
我回去後，丙○○、丁○○有打我」（見偵查卷第十七頁、第九十五頁背面起），亦
未指認上訴人甲○○、乙○○有加以毆打情形，足證被害人之指述即有瑕疵，實情究
何？殊有究明之必要。次查證據雖已調查而其內容尚未明瞭者，即與未經調查無異，
如遽行判決，仍屬應於審判期日調查之證據未予調查，其判決當然違背法令。查被害
人蔡坤昌於法務部調查局新竹市調查站檢舉時，僅稱：「……員警丙○○等四人藉機
向我恐嚇、勒索錢財等不法情事」、「在我遭丙○○等警員帶回派出所製做筆錄後，
丙○○就向我說，只要把三萬三千元交還給他們，筆錄就還我……」（見偵查卷第十
七頁、十八頁），並未指述該筆錄係上訴人丁○○、丙○○登載不實，嗣於檢察官偵
查中，亦未否認該筆錄之真正。況蔡坤昌於原審亦僅供稱：「筆錄主要內容是說我涉
嫌麻醉案……當時我因懼於再度對我刑求，遂在非自由意識下，供述我有吸食安非他
命……」（見原審卷第一七九頁），益證該筆錄係依據蔡坤昌之供述而製作甚明，原
審遽認該筆錄係上訴人丁○○、丙○○不實登載，已嫌速斷。況八十七年四月四日晚
上十時許「小寶」趙瑞成被查獲後，曾配合警方以葉倫旺所有之000000000
0號行動電話與綽號「阿昌」者聯絡，「阿昌」即以0000000號電話與葉倫旺
之0000000000號行動電話聯絡，然後告訴人蔡坤昌即在約定交付毒品之地
點即新竹市○○路新芳鄰保齡球館前出現，並經趙瑞成指認後，經警當場將告訴人蔡
坤昌逮捕，並在蔡坤昌身旁附近拾獲香煙盒內之安非他命一包，則告訴人於筆錄中供
稱：「於八十七年四月四日二十三時三十分在新竹市○○路新芳鄰保齡球館停車場內
與一名綽號『小寶』（嗣後改寫為『阿雄』）的男子交易安非他命」，似與上述情節
相符，尚難即謂係上訴人丁○○、丙○○不實登載。又0000000號電話係何人
使用，「阿昌」是否即為告訴人蔡坤昌，均有究明之必要，原審未詳加勾稽，遽行判
決，即有應依法調查之證據未予調查之違誤。上訴人等上訴意旨，分別執以指摘原判
決此部分不當，非無理由，應認原判決此部分有撤銷發回更審之原因。
二駁回部分（人犯脫逃部分）：
按刑事訴訟法第三百七十六條所列各罪之案件，經第二審判決者，不得上訴於第三審
法院，法有明文，本件上訴人丁○○因過失致人犯脫逃罪部分，原審係依刑法第一百
六十三條第二項論罪科刑，核屬刑事訴訟法第三百七十六條第一款之案件，依首開說
明，既經第二審判決，自不得上訴於第三審法院，上訴人竟復提起上訴，顯為法所不
許。
據上論結，應依刑事訴訟法第三百九十七條、第四百零一條、第三百九十五條前段，
判決如主文。
中      華      民      國    九十二    年      十      月     十六     日
                              最高法院刑事第十一庭
                                  審判長法官  呂  潮  澤
                                        法官  白  文  漳
                                        法官  陳  世  雄
                                        法官  孫  增  同
                                        法官  林  開  任
      右正本證明與原本無異
                                              書  記  官
中      華      民      國    九十二    年      十      月    二十二    日


司法院資訊處製作；財團法人民間司法改革基金會備份。
